臺灣雲林地方法院民事簡易判決
111年度簡字第98號
原      告  林寶密    住雲林縣○○鎮○○里00鄰○○0000號
訴訟代理人  蘇學清  
被      告  王識瑋  

            興鮮企業有限公司


法定代理人  陳美華  
訴訟代理人  林家璿  
共      同
訴訟代理人  蘇嘉維  
上列當事人間請求損害賠償事件，由本院刑事法庭裁定移送前來
（110年度交附民字第234號），本院於民國111年9月13日言詞辯
論終結，判決如下：
    主    文
被告應連帶給付原告新臺幣伍拾肆萬壹仟玖佰元，及自民國一百
一十年十二月十一日起至清償日止，按週年利率百分之五計算之
利息。
原告其餘之訴駁回。
訴訟費用由被告連帶負擔二分之一，餘由原告負擔。
本判決原告勝訴部分，得假執行。但被告得預供擔保新臺幣伍拾
肆萬壹仟玖佰元，免為假執行。
原告其餘假執行之聲請駁回。
    事實及理由
壹、程序方面：
    按訴狀送達後，原告不得將原訴變更或追加他訴。但擴張或
    減縮應受判決事項之聲明者，不在此限，民事訴訟法第255
    條第1項第3款定有明文。本件原告提起刑事附帶民事訴訟，
    原請求被告應連帶賠償其因本件所受之損害共計新台幣（下
    同）1,182,243元，及自起訴狀繕本送達翌日起至清償日止
    之法定遲延利息。嗣於民國111年年9月13日本院言詞辯論期
    日當庭撤回修車費用24,800元之請求，核屬減縮應受判決事
    項之聲明，依上規定，核無不合，應予准許。
貳、實體方面：
一、原告主張：
㈠、被告甲○○於110年3月18日上午11時許，駕駛車牌號碼000-000
    0號自用小貨車（下稱系爭車輛），沿雲林縣西螺鎮某防汛
    道路由西往東方向行駛，駛至防汛道路與某產業道路交岔路
    口（位於雲林縣西螺鎮七座里經崙大橋南側，下稱系爭交岔
    路口）時，本應注意於其行進方向之號誌係閃光紅燈，表示
    「停車再開」，應減速接近，先停止於交岔路口前，禮讓幹
    線道車先行，而依當時天氣晴、日間自然光線、柏油路面乾
    燥無缺陷、無障礙物及視距良好等情形，並無不能注意之情
    事，竟疏未注意而貿然前行，適原告騎乘車牌號碼000-000
    號普通重型機車，沿雲林縣○○鎮○○○○道路○○○○○○○○○○號誌係
    閃光黃燈）駛至系爭交岔路口時，雙方均閃煞不及，二車因
    而發生碰撞，致原告人車倒地（下或稱本件交通事故），因
    而受有頭部外傷併創傷性硬腦膜下出血及蜘蛛膜下腔出血、
    下巴撕裂傷及左側骨盆骨折、右大腿及右小腿擦傷等傷害。
    被告甲○○觸犯刑事過失傷害罪部分，業經本院110年度交易
    字第420號刑事（下稱本件刑事）判決判處有期徒刑3月，並
    緩刑2年確定。
㈡、被告甲○○因上開駕駛上過失，不法侵害原告受有上開傷害
　　，應依民法第184條、第191條之2前段、第193條第1項、第1
    95條第1項等規定負損害賠償責任。又被告興鮮企業有限公
    司為被告甲○○之僱主，本件交通事故發生時，被告甲○○亦駕
    駛被告興鮮企業有限公司所有之系爭車輛，顯見被告甲○○於
    本件交通事故當時係執行職務，則被告興鮮企業有限公司應
    依民法第188條規定，與被告甲○○負連帶損害賠償責任。茲
    臚列原告所受損害如下：
  ⒈醫療費用：149,943元
　　原告自110年3月18日起至110年12月5日止，包括住院診療、
    掛號費、診斷證明書、復健、保養品等，合計149,943元。
  ⒉交通費用：
　　原告自110年3月22日起至110年9月20日止，由虎尾住處至國
    立臺灣大學醫學院附設醫院雲林分院（下稱台大雲林醫院）
    復診、門診共15次，來回車資500元，合計7,500元。
  ⒊看護費用：
    原告於110年3月22日起至110年5月21日止，期間需專人看護
    2個月，每日以2,000元計算，共計12萬元。
　⒋工作損失：
　　原告以開小吃部為生，每月賺4萬元，因本件交通事故需休
    養1年，受有工作損失合計48萬元。
  ⒌精神慰藉金：
    原告受此重創（受有頭部外傷併創傷性硬腦膜下出血及蜘蛛
    膜下腔出血、下巴撕裂傷及左側骨盆骨折等傷害）後，此生
    終日在精神上刺激傷心無法彌補，應請被告等連帶賠償40萬
    元慰撫金。
　⒌以上所受損害合計為1,157,443元（計算式：149,943+7,500
　　+12萬+48萬+40萬=1,157,443），原告亦未領取汽車強制責
    任保險金等語。
㈢、並聲明:
  ⒈被告應連帶給付原告1,157,443元，及自刑事附帶民事訴訟起
    訴狀繕本送達翌日起至清償日止，按年息5%計算之利息。
  ⒉訴訟費用由被告等人負擔。
　⒊原告願供擔保，請准宣告假執行。　　　
二、被告之答辯:　
㈠、本件兩造當事人之肇事責任歸屬，據雲林縣警察局交通隊西
    螺小隊所製之道路交通事故現場圖可知被告行進方向之號誌
    係閃光紅燈，應禮讓幹線道車先行而有『未依規定讓車』之疏
    失，然原告行進方向之號誌係閃光黃燈，應減速接近，其應
    有『未依規定減速』之疏失，原告既有前開違規駕駛車輛之行
    為，就本件交通事故之發生自與有過失，故原告因本件交通
    事故所受損害自不應由被告全部負擔，請依過失責任比例減
    輕被告應負擔之賠償金額。
㈡、原告所提之請求損害項目是否與本件交通事故有相當因果關
    係及其所支出費用是否必要合理而無溢付情事，自應由原告
    負舉證責任。另就原告請求之各項賠償項目及金額之意見如
    下：
  ⒈醫療費用部分：
　⑴就台大雲林醫院之醫療費用16,675元不爭執，但對於彰化基
    督教醫療財團法人雲林基督教醫院（下稱雲林基督教醫院）
    110年6月20日自費門診收據400元，看診時間距本件交通事
    故已隔3個月，原告應提出診斷證明書佐證與本件交通事故
    有關。
　⑵就牛樟芝70,400元及張維修藥局費用62,468元：
    原告所提出之台大雲林醫院診斷證明書，其上未記載原告就
    其所受傷害，經醫師指示有使用保養品、服用保健食品或另
    行添購藥品之必要，尚難認原告請求上開項目有其必要性。
    況據原告提出張維修藥局之客戶累計購買明細表可知，原告
    將購買嬰幼兒配方奶粉、幼兒米餅、老花眼鏡、醫用口罩及
    感冒成藥等其他品項皆無法證實係因本件交通事故衍生之費
    用，原告請求洵屬無據，請予駁回。
  ⒉交通費用7,500元：不爭執。
　⒊看護費用12萬元：
    原告委請陳翠萍擔任看護之照護工作，然其是否具有專業看
    護能力，應提出專業證照加以證明，否則看護費用應不得以
    專業標準計算。故被告認為原告請求看護費用，應以每日1,
　　200元計算，合計72,000元，逾就此部分之請求為無理由，
    請予駁回。
  ⒋工作損失48萬元：
    原告主張於本件交通事故發生前從事小吃部工作，每月有4
    萬元收入，致受有1年工作收入損失共計48萬元。然原告所
    提出之台大雲林醫院診斷證明書，僅載需專人照顧兩個月，
    自受傷日起需休養3個月，爾後所開立之診斷書皆為承前診
    斷書之記載，並無原告所述需休養1年之記載，又原告已逾
    強制退休年齡65歲，且未提出證據證明於本件交通事故前尚
    有服勞務賺取工作收入之情事，原告此部份之請求洵屬無據
　　，請予駁回。
　⒌精神慰撫金40萬元：
　　原告請求精神慰撫金之數額實屬偏高，被告懇請依相關法令
　　、判例酌給慰撫金。
㈢、綜上所述，原告之請求顯無理由。並聲明：
  ⒈原告之訴駁回。
  ⒉訴訟費用由原告負擔。
  ⒊如受不利判決，被告願供擔保請准免為假執行。　　
三、兩造不爭執及爭執事項:
㈠、不爭執事項：　　　
　⒈本件交通事故發生過程如本院110年度交易字第420號宣示判
    決筆錄所載。
　⒉對於本件刑事案件的偵、審資料不爭執。
　⒊原告如需半日看護，其每日費用為1,200元。　 
㈡、爭執事項：
  ⒈兩造於本件交通事故發生之過失比例為多少？
　⒉原告主張的雲林基督教醫院110年6月29日自費門診收據400元
    ，是否與本件交通事故所生損害有關？
  ⒊原告提出之牛樟芝70,400元及張維修藥局費用62,468元，是
    否為本件交通事故所產生之必要費用？
  ⒋原告主張看護費用12萬元，是否為必要費用？亦或是被告所
    認為之只需半日看護即可?
  ⒌原告因本件交通事故之工作損失是否如其請求之48萬元？
  ⒍原告得請求之精神慰撫金以多少錢為適當？　　
四、本院之判斷：　
㈠、查被告甲○○於110年3月18日上午11時許駕駛系爭車輛，沿雲
    林縣西螺鎮某防汛道路由西往東方向行駛，駛至系爭交岔路
    口時，本應注意於其行進方向之號誌係閃光紅燈，表示「停
    車再開」，應減速接近，先停止於交岔路口前，禮讓幹線道
    車先行，而依當時天氣晴、日間自然光線、柏油路面乾燥無
    缺陷、無障礙物及視距良好等，並無不能注意之情事，竟疏
    未注意而貿然前行，適原告騎乘車牌號碼000-000號普通重
    型機車，沿上開產業道路由北往南（行進方向之號誌係閃光
    黃燈）駛至系爭交岔路口時，雙方均閃煞不及，二車因而發
    生碰撞，致發生本件交通事故，原告因而受有頭部外傷併創
    傷性硬腦膜下出血及蜘蛛膜下腔出血、下巴撕裂傷及左側骨
    盆骨折、右大腿及右小腿擦傷等傷害等情，為兩造所不爭執
    ，並有本件刑事宣示判決筆錄，與兩造於本件交通事故發生
    後之偵審筆錄、雲林縣警察局道路交通事故初步分析研判表
    、雲林縣○○○○○○○○○○○道路○○○○○○○○道路○○○○○○○○○○○○○○○○○
    ○路○○○○○○○號查詢汽車駕駛人及機車駕駛人資料、台大雲林
    醫院110年5月10日及110年9月20日診斷證明書暨雲林基督教
    醫院110年6月29日診斷證明書等附卷可證（臺灣雲林地方檢
    察署110年度他字第1370號偵查卷《下稱他字卷》第2-11頁，1
    10年度偵字第7260號偵查卷《下稱偵查卷》第5-12、16-23、3
    0-39、48-49頁，本件刑事卷第31-36、71-78、83-84頁，本
    院110年度交附民字第234號卷《下稱附民卷》第11-13頁，本
    院卷第13-14頁），足信無誤。　
㈡、按因故意或過失，不法侵害他人之權利者，負損害賠償責任
　　。不法侵害他人之身體或健康者，對於被害人因此喪失或減
    少勞動能力或增加生活上之需要時，應負損害賠償責任。不
    法侵害他人之身體、健康、名譽、自由、信用、隱私、貞操
　　，或不法侵害其他人格法益而情節重大者，被害人雖非財產
    上之損害，亦得請求賠償相當之金額，民法第184條第1項前
    段、第193條第1項及第195條第1項前段分別定有明文。查被
    告甲○○領有合格駕駛執照（偵查卷第22頁），對於閃光紅燈
    之意義亦甚詳（偵查卷第48頁反面），其駛至系爭交岔路口
    時，本應注意於其行進方向之號誌係閃光紅燈，表示「停車
    再開」，應減速接近，先停止於交岔路口前，禮讓幹線道車
    先行，因疏未注意貿然前行，致發生本件交通事故，原告因
    而人車倒地受有上開傷害，被告甲○○自屬因過失，不法侵害
    原告之身體、健康之權利，原告所受之上開損害，與被告甲
    ○○之過失間有相當之因果關係，亦足確認。因此，原告本於
    上開侵權行為法之規定，請求被告甲○○負損害賠償責任，為
    有理由，應予准許。唯按負損害賠償責任者，除法律另有規
    定或契約另有訂定外，應回復他方損害發生前之原狀。第一
    項情形，債權人得請求支付回復原狀所必要之費用
　　，以代回復原狀，同法第213條第1、3項亦有明文規定。即
    損害賠償，請求支付回復原狀所必要之費用，以代回復原狀
    者，應以必要費用為限。茲依上開規定，逐項審酌原告所請
    求之各項損害金額有無理由如下：
  ⒈醫療費用149,943元部分：　
  ⑴原告主張支出台大雲林醫院醫療費用16,675元，並提出醫療
    費用收據為憑（附民卷第17-41頁），被告對此不爭執，應
    予允許。
　⑵原告主張其於110年6月29日因頭痛在雲林基督教醫院看診，
    支出醫療費用400元乙情，雖被告抗辯與本次交通事故無關
　　，然據原告提出醫療費用收據為憑（附民卷第45頁）;且依
    上開醫療費用收據所示，原告之就醫科別為急診暨重症醫學
    部，而其費用是掛號費250元、證明書費100元及自付額50元
　　;並參酌原告提出同日之雲林基督教醫院診斷證明書（他字
    卷第3頁，偵查卷第31頁），且該診斷證明書載明:「…病人
    因上述外傷疾患於民國110年3月18日上午11時25分至急診接
    受診療以及傷口初步處置及骨折固定後…因病情需求轉診至
    台大雲林分院。主訴車禍受傷，急診就醫驗傷。」等語，原
    告本次就醫應係主要在申請上開診斷證明書。原告此部分費
    用之支出，既係由於本次交通事故所產生，應予准許。
　⑶原告另主張支出牛樟芝70,400元及保養品62,468元，並提出
    東方神起有限公司統一發票影本及張維修藥局客戶累計購買
    明細表等為憑（附民卷第43、47-55頁）。然為被告所否認
　　。而依台大雲林醫院、雲林基督教醫院診斷證明書，均未記
    載原告就其所受傷勢，經醫師指示有使用牛樟芝等保養品、
    服用保健食品或另行添購藥品之必要，尚難認屬必要之醫療
    費用。況據張維修藥局客戶累計購買明細表可知交易日期長
    達1年8月（自109年4月3日起至110年11月21日止）之久，包
    括本件交通事故發生前之支出;且所購買之商品係嬰兒濕紙
    巾、電動吸乳器、蜂蜜檸檬、買嬰幼兒配方奶粉、幼兒米餅
　　、老花眼鏡、醫用口罩及感冒成藥、眼藥水、友露安、胃藥
　　、胃腸藥等，皆無法證明係本件交通事故受傷所生之必要費
    用，故此部分之請求，不予准許。
  ⒉交通費用部分7,500元部分：
　　原告主張自110年3月22日起至110年9月20日止，由虎尾住處
    至台大雲林醫院復診、門診共15次，來回車資500元，合計7
    ,500元，為被告所不爭執，並有其提出之好友計程車有限公
    司收據可證（附民卷第57頁），足信屬實，應予允許。
　⒊看護費用12萬元部分：
    原告主張於110年3月22日起至110年5月21日止，期間需專人
    看護2個月，每日以2,000元計算，共計12萬元，並提出陳翠
    萍110年6月1日出具之收據為憑（附民卷第59頁）。被告抗
    辯陳翠萍應提出專業證照證明，否則不得以專業標準計算，
    僅同意以每日1,200元計算，合計75,000元等語。然而專業
    看護之照顧品質固然較高，然其未請專業看護致照顧不周之
    風險，要由原告自負。因此，所需之看護費用應依社會一般
    看護之工資標準計算。又依台大雲林醫院110年9月20日診斷
    證明書記載「…，宜專人照顧兩個月，…」等語（本院卷第11
    頁），且以原告係受有頭部外傷併創傷性硬腦膜下出血及蜘
    蛛膜下腔出血、下巴撕裂傷及左側骨盆骨折等傷害，評估應
    有需要2個月之專人照顧，故原告此部分之請求，應屬有據
    。
　⒋工作損失48萬元部分：
　　原告主張其以開小吃部為生，每月賺4萬元，因本件交通事
    故需休養1年，受有工作損失合計48萬元云云，雖據提出照
    片2張為憑（附民卷第65頁）。然原告所提出之照片至多僅
    能證明其曾有從事小吃部生意之事實，尚無法證明每月營業
    額為4萬元;況純收益尚應自營業額扣除成本，故尚難以原告
    上開主張計算其工作損失。爰審酌原告為41年12月25日生，
    有其年籍在卷可按，於110年3月18日發生本件交通事故時已
    年近69歲，超過一般退休年齡，衡諸社會一般健康國民於上
    開年紀之工作能力，應為一般人之6/10，故以110年每月基
    本工資24,000元之6/10計算其每月之工作損失。且參酌原告
    所受上開傷害，及其年齡之身體狀況，認原告主張其有一年
    不能工作之期間，應足採信。依此計算，原告之工作損失為
    172,800（計算式:24,000x6/10x12=172,800）為相當，原告
    超過之請求，為無理由。
  ⒌精神慰藉金40萬元:
　　查一般人受有身體上之傷害，均會產生精神上之痛苦。因此
　　，原告主張其因本件交通車禍受傷，受有非財產（精神）上
    之損害，足以採信。爰審酌兩造於本件交通事故之行為情節
　　、原告所受之傷害、治療，與兩造之年齡、學歷、工作及有
    如卷附資料所示之社會經濟、身分、地位等一切情狀，認原
    告所受精神上損害為36萬元為相當，原告超過之請求，應無
    所據。　
　⒍綜上所述，原告因本件交通事故所受損害為677,375元（計算
    式:16,675+400+7,500+12萬+172,800+36萬=677,375）。原
    告超過上開部分之請求，為無理由。
㈢、次按損害之發生或擴大，被害人與有過失者，法院得減輕賠
    償金額，或免除之，民法第217條第1項定有明文。又駕駛人
    駕駛汽車，應遵守道路交通標誌、標線、號誌之指示；閃光
    黃燈表示「警告」，車輛應減速接近，注意安全，小心通過
    。道路交通安全規則第90條第1項前段、道路交通標誌標線
    號誌設置規則第211條第1項第1款分別定有明文。查原告領
    有合格機車駕駛執照（偵查卷第23頁），對於上開規定應知
    之甚詳，其駛至系爭交岔路口時，本應注意於其行進方向之
    號誌係閃光黃燈，車輛應減速接近，注意安全，小心通過。
    詎原告並未減速通過，致發生本件交通事故，自屬與有過失
    。本院審酌本件交通事故發生時兩車碰撞之地點是在原告行
    車方向接近通過系爭交岔路口處，且係肇事車輛左前方之保
    險桿處撞及原告所騎機車之右側等情節，有本件交通事故現
    場圖暨照片可佐（參偵查卷第19-21頁），認原告應自負20%
    之過失責任、被告甲○○須負80%之過失責任為相當。依此計
    算，被告甲○○應賠償原告因本件交通事故所受之損害為541,
    900元（計算式：677,375×80%=541,900）。
㈣、按受僱人因執行職務，不法侵害他人之權利者，由僱用人與
    行為人連帶負損害賠償責任。但選任受僱人及監督其職務之
    執行，已盡相當之注意或縱加以相當之注意而仍不免發生損
    害者，僱用人不負賠償責任，民法第188條第1項定有明文。
　　查原告主張被告興鮮企業有限公司（下稱興鮮公司）為被告
    甲○○之僱主，被告甲○○係在上班送貨執行業務中發生本件交
    通事故等情，為被告興鮮公司所不爭執。且被告興鮮公司無
    法證明其於選任受僱人及監督其職務之執行，已盡相當之注
    意，或縱加以相當之注意而仍不免發生損害等免責事由存在
    ，故原告依上開規定，請求被告興鮮公司應與被告甲○○連帶
    負損害賠償責任，於法有據。　　
㈤、末按負損害賠償責任者，因回復原狀而應給付金錢者，自損
    害發生時起，加給利息。應付利息之債務，其利率未經約定
　　，亦無法律可據者，週年利率為5%，民法第213條第2項及第
    203條分別定有明文。據此，原告就被告應連帶給付之金額
    ，請求自刑事附帶民事起訴狀繕本送達翌日即110年12月11
    日（附民卷第5頁）起至清償日止，按週年利率5%計算之利
    息，於法有據。
㈥、從而，原告本於侵權行為之法律關係，請求被告連帶給付541
    ,900元，及自110年12月11日起至清償日止，按年息5%計算
    之利息，為有理由，應予准許。原告超過上開範圍之請求，
    為無理由，應予駁回。　
五、原告雖陳明願意提供擔保，聲請宣告假執行。然本判決原告
    勝訴部分，係適用簡易程序所為被告敗訴之判決，應依民事
    訴訟法第389條第1項第3款規定，依職權宣告假執行。被告
    陳明願供擔保，請准免為假執行宣告，核無不合，爰酌定相
    當之擔保金額，予以准許。至於原告敗訴部分，其假執行之
    聲請，因訴之駁回而失所附麗，應併予駁回。
六、結論：本件原告之訴為一部有理由，一部無理由，爰判決如
    主文。　　　　　　　
中　　華　　民　　國　　111 　年 　 10　　月　　4 　　日
                        簡易庭  法  官  黃一馨

以上正本係照原本作成
如對本判決上訴，須於判決送達後廿日內向本院提出上訴狀。如
委任律師提起上訴者，應一併繳納上訴審裁判費。
中　　華　　民　　國　　111 　年　　10　　月　　4 　　日
                                書記官　鄭夙惠